【裁判字號】    97,訴,353
【裁判日期】    970331
【裁判案由】    毒品危害防制條例
【裁判全文】
臺灣基隆地方法院刑事判決               97年度訴字第353號
公  訴  人  臺灣基隆地方法院檢察署檢察官
被      告  乙○○
                    （現另案於臺灣基隆監獄執行中）
上列被告因違反毒品危害防制條例案件，經檢察官提起公訴（97
年度毒偵字第453 號），被告就被訴事實為有罪之陳述，本院合
議庭裁定由受命法官獨任進行審判，經改依簡式審判程序審理後
判決如下：
    主  文
乙○○施用第一級毒品，累犯，處有期徒刑柒月。
    事  實
一、乙○○前因施用第一級毒品案件，經本院裁定送觀察、勒戒
    ，認無繼續施用傾向，於民國88年2 月12日執行完畢釋放出
    所，臺灣基隆地方法院檢察署檢察官於88年2 月12日以88年
    度偵字第981 號為不起訴處分確定。復因施用第一、二級毒
    品案件，經本院裁定送觀察、勒戒後，認有繼續施用傾向，
    再經本院裁定令入戒治處所施以強制戒治（90年7 月18日執
    行期滿），並於89年5 月30日以89年度訴字第280 號判決，
    判處有期徒刑7 月、6 月，應執行有期徒刑1 年確定。嗣乙
    ○○又因施用第一級毒品案件（施用毒品時間為自89年11月
    22日為警採尿前48小時起至90年1 月21日止），經本院於90
    年7 月26日以90年度訴字第26號判決，判處有期徒刑7 月確
    定。其於90年7 月19日入監接續執行上開有期徒刑1 年、7
    月，91年8 月20日假釋出監，嗣其假釋經撤銷，於92年5 月
    23日入監執行殘刑5月9日，於92年10月30日執行完畢。再因
    施用第一級毒品案件（施用毒品時間分別為自92年11月初某
    日起至93年7月9、10日止；93年12月30日起至94年3月2日止
    ），先後經本院於93年12月29日以93年度訴字第740號判決
    ，判處有期徒刑9月，及於94年7月8日以94年度訴字第419號
    判決，判處有期徒刑1年6月確定。其於94年6月6日入監接續
    執行上開有期徒刑9月、1年6月後，於96年4月19日假釋出監
    ，96年7月25日假釋期滿未經撤銷假釋，未執行之刑以已執
    行論，而視為執行完畢。另因施用第一級毒品案件（施用毒
    品時間分別為96年7月15日、96年8月11日、96年8月31日、9
    6年9月16日），經本院於96年12月18日以96年度訴字第1015
    號判決，判處有期徒刑8月、8月、8月、10月，應執行有期
    徒刑1年10月確定（現執行中）。復因施用第一級毒品案件
    （施用毒品時間為96年10月31日），經本院於97年1月30日
    以96年度訴字第1216號判決，判處有期徒刑8月。再因施用
    第一級毒品案件（施用毒品時間為96年10月30日、96年12月
    7日），經本院於97年2月27日以97年度訴字第199號判決，
    判處有期徒刑8月、8月，應執行有期徒刑1年2月。
二、詎游明弘猶未戒斷毒癮，復基於施用第一級毒品海洛因之犯
    意，於97年1 月8 日上午7 時許，在基隆市區某處工地，以
    將第一級毒品海洛因摻水注入注射針筒，再施打肌肉之方式
    ，施用第一級毒品海洛因1 次。嗣於同日下午5 時20分許，
    因其為施用毒品列管人口，經警於基隆市○○區○○街、新
    西街口通知採集其尿液送驗，結果呈可待因及嗎啡之陽性反
    應，始查悉上情。
三、案經基隆市警察局移送臺灣基隆地方法院檢察署檢察官偵查
    後起訴。
    理  由
壹、程序事項：
    本件被告乙○○所犯者非為死刑、無期徒刑、最輕本刑為3
    年以上有期徒刑之罪或高等法院管轄第一審案件，其於準備
    程序進行中，先就被訴事實為有罪之陳述，經告知其簡式審
    判程序之旨，並聽取公訴人、被告之意見後，本院業已依刑
    事訴訟法第273 條之1 第1 項之規定，裁定由受命法官獨任
    以簡式審判程序進行本案之審理。
貳、實體事項：
一、上開事實，業據被告於本院審理時坦承在卷，且其為警查獲
    時所採集之尿液送驗結果，呈嗎啡及可待因之陽性反應，有
    台灣檢驗科技股份有限公司濫用藥物檢驗報告1 紙附卷可佐
    ，足徵被告之自白與事實相符，可以採信。綜上，本案事證
    明確，被告施用第一級毒品之犯行洵堪認定，應依法論科。
二、論罪科刑：
  (一)按毒品危害防制條例係於92年7月9日修正公布，自93年1月9
    日起施行，其中第20條、第23條將施用毒品之刑事處遇程序
    ，區分為「初犯」、「五年內再犯」、「五年後再犯」。依
    其立法理由之說明：「初犯」，經觀察、勒戒或強制戒治後
    ，應為不起訴處分或不付審理之裁定；經觀察、勒戒或強制
    戒治執行完畢釋放後，「五年內再犯者」，因其再犯率甚高
    ，原實施之觀察、勒戒及強制戒治既已無法收其實效，爰依
    法追訴或裁定交付審理。至於經觀察、勒戒或強制戒治執行
    完畢釋放後，「五年後再犯者」，前所實施之觀察、勒戒或
    強制戒治已足以遮斷其施用毒品之毒癮，為其自新及協助其
    斷除毒癮，仍適用「初犯」規定，先經觀察、勒戒或強制戒
    治之程序。從而依修正後之規定，僅限於「初犯」及「五年
    後再犯」二種情形，始應先經觀察、勒戒或強制戒治程序。
    倘被告於5年內已再犯，經依法追訴處罰，縱其第三次（或
    第三次以上）再度施用毒品之時間，在初犯經觀察、勒戒或
    強制戒治執行完畢釋放五年以後，已不合於「五年後再犯」
    之規定，且因已於「五年內再犯」，顯見其再犯率甚高，原
    實施觀察、勒戒或強制戒治，已無法收其實效，即應依該條
    例第10條處罰（最高法院95年度台非字第59號、第65號判決
    意旨及最高法院95年第7次刑事庭會議決議意旨參照）。被
    告有如事實欄所載，於90年7月18日強制戒治執行期滿後，
    又因施用第一級毒品案件（施用毒品時間分別為自92年11
    月初某日起至93年7月9、10日止；93年12月30日起至94年3
    月2日止），先後經本院於93年12月29日以93年度訴字第740
    號判決，判處有期徒刑9月，及於94年7月8日以94年度訴字
    第419號判決，判處有期徒刑1年6月確定等情，有臺灣高等
    法院被告前案紀錄表在卷可稽。被告既曾於「五年內再犯」
    ，且經法院判處罪刑確定，竟又於97年1月8日，再次施用第
    一級毒品海洛因，揆諸前揭說明，即非屬毒品危害防制條例
    第20條第3項所定「五年後再犯」之情形，故檢察官依法逕
    行起訴被告如犯罪事實欄二(二)所示之施用第一級毒品行為，
    於法要無不合，合先敘明。
  (二)查海洛因係毒品危害防制條例第2 條第2 項第1 款所定之第
    一級毒品，被告非法施用第一級毒品海洛因之行為，核係犯
    毒品危害防制條例第10條第1 項之施用第一級毒品罪。被告
    因施用而持有第一級毒品海洛因之低度行為，應為施用第一
    級毒品之高度行為所吸收，不另論罪。
  (三)又被告前曾受如事實欄所示之有期徒刑執行完畢，有臺灣高
    等法院被告前案紀錄表在卷可按，其於有期徒刑執行完畢後
    ，5 年以內故意再犯本件有期徒刑以上之罪，為累犯，應依
    法加重其刑。
  (四)爰審酌被告犯罪之動機、曾有施用毒品之前科仍不知戒除，
    惟犯罪後坦承犯行，且所犯施用毒品犯行乃戕害自己身心健
    康，並未危及他人等一切情狀，分別量處如主文所示之刑，
    並定其應執行之刑。
據上論斷，應依刑事訴訟法第273條之1第1項、第299條第1 項前
段，毒品危害防制條例第10條第1 項、第23條第2 項，刑法第11
條前段、第47條第1 項，判決如主文。
本案經檢察官甲○○到庭執行職務。
中    華    民    國    97    年    3    月    31    日
                  刑事第一庭法  官    劉桂金
以上正本證明與原本無異。
如不服本判決應於收受本判決後10日內向本院提出上訴書狀，其
未敘述上訴理由者，並得於提起上訴後10日內向本院補提理由書
狀（均須按他造當事人之人數附繕本）「切勿逕送上級法院」。
中    華    民    國    97    年    3    月    31    日
                            書記官    鄧順生
附錄論罪法條：
毒品危害防制條例第10條第1項
施用第一級毒品者，處 6 月以上 5 年以下有期徒刑。


司法院資訊處製作；財團法人民間司法改革基金會備份。
